臺灣彰化地方法院刑事判決　　　　　　　　　　　　　九十一年度易字第八五號
　　公　訴　人　臺灣彰化地方法院檢察署檢察官
　　被　　　告　乙○○
右列被告因贓物案件，經檢察官聲請簡易判決處刑（九十一年度偵字第三六一號）
，經本院彰化簡易庭簽移本院依通常程序審理，判決如左：
    主  文
乙○○無罪。
    理  由
一、公訴意旨略以：被告乙○○於民國九十年七、八月間某日，在彰化縣彰化市○○
    街七十四號住處前，向某不詳姓名年籍之陳姓男子收受來源不明之車號ＴＮＴ─
    三二一號輕型機車一輛，該機車為甲○○所有，於八十八年九月十三日下午十時
    許，在彰化縣鹿港鎮○○路四十四號前失竊，核屬贓物。嗣於九十一年六月一日
    下午三時三十分許，在其上開住處前為警查獲，並扣得機車鑰匙一把。因認被告
    涉有刑法第三百四十九條第一項之收受贓物罪嫌等語。
二、按犯罪事實應依證據認定之，無證據不得推定其犯罪事實，又不能證明被告犯罪
    者，應諭知無罪之判決，刑事訴訟法第一百五十四條、第三百零一條第一項分別
    定有明文。再認定犯罪事實所憑之證據，無論係直接證據或間接證據，其為訴訟
    上之證明，須於通常一般之人均不致有所懷疑，而得確信其為真實之程度者，始
    得據為有罪之認定，倘其證明尚未達到此一程度，而有合理之懷疑存在，復無其
    他調查途徑可尋，法院即應為無罪之判決（最高法院七十六年台上字第四九八六
    號判例可資參照）。
三、本件公訴人認被告乙○○涉有右揭收受贓物犯行，係以：(一)該機車為被害人甲○
    ○所有於右揭時、地失竊乙節，已據被害人指述明確，並有贓物認領保管單一紙
    附卷可稽；(二)一般人為擔保收受機車來源之正當性必會檢視行車執照或查明車籍
    資料，被告未經查證即收受機車，與常情不符，且被告供稱對該陳姓男子之真實
    姓名地址均不知情，顯見被告與該人並非熟識，而本案之機車外觀及性能尚屬良
    好，應為有價值之物，他人無償將機車交予被告使用，復未約定取回之時間，亦
    未有過戶之議，常人均會懷疑該人之動機及機車之正當性，被告豈能諉為不知，
    為其論據，固非無見。訊據被告乙○○堅決否認有何收受贓物之犯行，辯稱：伊
    經營中藥店，某三、四十歲之陳姓男子因向其購買中藥而相識，並稱要去大陸工
    作，故暫時把機車置放在伊店外走廊，鑰匙也插在機車上，表示如要騎乘可以使
    用，伊確實不知是贓車等語。經查：上開車號ＴＮＴ─三二一號輕型機車一輛，
    係被害人甲○○所有，於八十八年九月十三日下午十時許，在彰化縣鹿港鎮○○
    路四十四號前失竊乙節，業據被害人甲○○於警訊中指述在卷，並有卷附車輛竊
    盜、車牌失竊資料個別查詢報表－查詢車牌認可資料及贓物認領保管單各一件為
    證，應堪認定。再本件所應審究者為被告乙○○使用該機車之初究有無贓物之認
    識，衡諸社會一般生活經驗，持有贓物之原因非一，尚不能單以被告持有贓物之
    事實，即遽認被告於收受之初即有贓物之認識，而機車為社會所普遍使用之交通
    工具，朋友間互相借以騎用，係人情之常，如僅係暫時或短期借用或暫時交予保
    管，會仔細查問是否係贓車並請其出示或交付行車執照者恐不多見。本件被告乙
    ○○雖自承於陳姓友人交付上開機車時，未向其索取交付行車執照，以備查驗之
    情事，惟其迭於警訊、偵查及本院調查及審理時均供稱係向其購買中藥之陳姓友
    人所交付，表示要前往大陸工作，暫時置放在伊店門口，可以使用等語，前後所
    述一致，且被告為警查獲當天，上開機車亦未改以懸掛其他車牌予以掩飾，或以
    其他方式特意予以遮掩，再者該車一直置放在被告住處門口，而被告係經營中藥
    店，人來人往，倘被告知悉該機車係他人失竊之贓物，理當刻意加以隱匿並妥為
    藏放，以免輕易為外人所查覺，應不可能未顧及此，猶將該機車仍置放在門口附
    近明顯處所。是以被告辯稱對於機車為贓物乙節並無認識等語，應非虛言，尚屬
    可採。綜上所陳，被告前揭所辯各節既非無憑，此外，復查無其他證據足認被告
    確有公訴人所稱之收受贓物犯行，基於「罪疑唯輕」之刑事法原則，其犯罪要屬
    不能證明，揆諸首揭法條及判例意旨，應諭知無罪之判決。
據上論斷，應依刑事訴訟法第四百五十二條、第三百零一條第一項，判決如主文。
本案經檢察官羅美秀到庭執行職務。
中    華    民    國    九十一    年      十      月      十  六        日
                              臺灣彰化地方法院刑事第二庭
                                  審判長法官  林  欽  章
                                  法      官  李  水  源
                                  法      官  郭  麗  萍
右正本證明與原本無異。
如不服本判決，應於判決送達後十日內向本院提出上訴狀（須附繕本）。
告訴人或被害人對於判決如有不服具備理由請求檢察官上訴者，其上訴期間之計算係
以檢察官收受判決正本之日期為準。
                                  法院書記官  施  嘉  玫
中    華    民    國    九十一    年      十      月      十  七        日
